臺灣臺中地方法院刑事判決　　　　　　　　　　　　　九十四年度交訴字第五九號
　　公　訴　人　臺灣臺中地方法院檢察署檢察官
　　被　　　告　甲○○
右列被告因公共危險等案件，經檢察官提起公訴（九十四年度偵字第六九五一號），
本院合議庭裁定適用簡式審判程序，判決如左：
    主  文
甲○○服用酒類，不能安全駕駛動力交通工具而駕駛，處有期徒刑貳月；又駕駛動力
交通工具肇事，致人受傷而逃逸，處有期徒刑捌月。應執行有期徒刑玖月。緩刑年
，緩刑期內付保護管束。
被訴過失傷害部分，公訴不受理。
    犯罪事實
一、甲○○於民國九十四年四月十二日晚間九時許，在臺中縣太平市某家小吃店飲用
    高梁酒後，因服用酒類，已達不能安全駕駛動力交通工具之程度，竟仍於同日晚
    間十時四十分許，駕駛車牌號碼三Ｊ─八二五七號自小客車，由前開地點出發準
    備返家，於同日時五十分許，行經臺中縣大里市○○路「金別高枝十一分十六低
    七」臺電電線杆附近時，理應注意車輛行駛時之車前狀況，並隨時採取必要之安
    全措施，而依當時情形，又無不能注意之情事，竟疏於注意，貿然行駛。適同一
    時、地，有行人于鎮豪行走於前方路旁，甲○○因車速過快，貿然前行，未注意
    車前狀況，撞及行人于鎮豪，使于鎮豪倒地，受有頭部外傷、胸腹部挫傷及撕裂
    傷、右前臂撕裂傷併組織缺損、左股骨遠端骨折等傷害（傷害部分業據撤回告訴
    ）。而甲○○明知已肇事，致人受傷，竟未下車查看傷者以為必要之救護措施，
    反自行離開現場而肇事逃逸。嗣於同日晚間十一時五十八分許，甲○○駕駛上揭
    車輛行經臺中縣大里市○○路與大衛街口時，因甲○○所駕駛車輛之前方擋風玻
    璃嚴重破損，前保險桿於地面拖行，為警察覺有異，旋於臺中縣大里市○○路與
    爽文路口，予以攔停，當場查獲，嗣經警測試其飲酒後吐氣酒精成分為每公升一
    點四九毫克。
二、案經被害人于鎮豪之法定代理人乙○○告訴臺中縣警察局霧峰分局報告臺灣臺中
    地方法院檢察署檢察官偵查起訴。
    理  由
壹、有罪部分：
一、訊據被告甲○○對於右揭事實坦承不諱，並有員警職務報告書、財團法人仁愛綜
    合醫院診斷證明書一紙、道路交通事故現場圖、道路交通事故調查報告表（一）
    、（二）、疑似道路交通事故肇事逃逸追查表、吐氣酒精成分測定單、測試觀察
    紀錄表、臺中縣警察局舉發違反道路交通管理事件通知單二紙、照片三十一張等
    附卷可稽。按服用酒類不能安全駕駛動力交通工具之認定，參考德國、美國之認
    定標準，對於酒精濃度呼氣已達每公升零點五五毫克或血液濃度達百分之零點一
    一以上，肇事率為一般正常人之十倍，應認為已達不能安全駕駛之標準（法務部
    八十八年五月十八日八八年度法檢字第一六六九號函參照），被告所測得吐氣中
    所含酒精濃度高達每公升一點四九毫克，其駕駛車輛之注意能力已因飲酒而較平
    日為低，且復發生本件事故，顯已達不能安全駕駛動力交通工具之程度甚明。次
    按汽車駕駛人駕駛汽車肇事致人受傷或死亡，應即採取救護或其他必要措施，並
    向警察機關報告，不得駛離或逃逸，道路交通管理處罰條例第六十二條第一項定
    有明文。又因道路交通事故之發生，常非於己之鄰親家里，時有告救不能情事，
    乃科以肇事者須即採取救護或其他必要措施，並應向警察機關報告之法定義務，
    以防因就醫延誤致生無謂傷亡，並俾得通知傷亡者家屬到場，以明責任，是凡肇
    事人於行車肇事致人受傷或死亡，未即採取救護或其他必要措施，並向警察機關
    報告，即駕車逃逸者，均應依該規定處罰，至其嗣後是否受刑事訴追及已否與被
    害人達成民事和解，賠償損失，對其應受處罰乙節，並不生影響。職是之故，汽
    車駕駛人駕駛汽車肇事，不論其責任之歸屬為何，即有義務留在肇事現場，採取
    救護或其他必要措施，並向警察機關報告，以維護他人之生命與其他用路人之交
    通安全。其立法目的，既係促使駕駛人於肇事致死傷後，能對被害人即時救護，
    報告警察機關，以減少死傷，是該罪之成立祇以行為人有駕駛動力交通工具肇事
    ，致人死傷而逃逸之事實為已足（最高法院九十二年度臺上字第四四六八號刑事
    判決參照）。本件被告駕駛車輛撞擊行走中之被害人于鎮豪，被害人為行人，對
    於動力交通工具之撞擊毫無防護力，是以被告對被害人當場受有傷害應已有認識
    ，其竟未採取救護或其他必要措施，並向警察機關報告，即竟行駕車離去嗣經警
    查獲，其肇事逃逸亦已甚灼然，被告於本院中之自白應與事實相符。本件事證明
    確，是被告酒後不能安全駕駛動力交通工具而駕駛及肇事逃逸之犯行，均堪以認
    定。
二、核被告甲○○所為，係犯刑法第一百八十五條之三之酒後不能安全駕駛動力交通
    工具而駕駛罪及同法第一百八十五條之四之肇事逃逸罪。被告所犯前開二罪間，
    犯意各別，行為互殊，罪名有異，應予分論並罰。爰審酌被告酒醉後已不能安全
    駕駛，仍不顧公眾之安危，貿然駕車，造成他人受傷，應予非難，且被告肇事後
    更棄被害人於不顧，其罪行甚重，惟念其犯罪後業與被害人達成和解，有撤回狀
    及臺中縣霧峰鄉調解委員會調解書在卷可佐，取得被害人諒解，犯罪後態度尚稱
    良好等一切情狀，分別量處如主文所示之刑，並定其應執行之行。又查被告前未
    曾受有期徒刑以上刑之宣告，有臺灣高等法院被告全國前案紀錄表及臺灣臺中地
    方法院檢察署刑案資料查註紀錄表在卷可按。被告因一時失慮致犯本罪，其經此
    偵審教訓，當知謹慎而無再犯之虞，本院認所宣告之刑，以暫不執行為宜，爰併
    宣告緩刑三年，以勵自新。惟本院認被告甲○○之年紀尚輕，為免其再受外界之
    誘惑或再未經思慮而犯罪，應由觀護人以專業知識輔導其品德，希其改過遷善，
    爰併予宣告緩刑期內付保護管束。
貳、不受理部分：
一、公訴意旨另以：被告甲○○於九十四年四月十二日晚間九時許，在臺中縣太平市
    某家小吃店飲用高梁酒後，因服用酒類，已達不能安全駕駛動力交通工具之程度
    ，竟仍於同日晚間十時四十分許，駕駛車牌號碼三Ｊ─八二五七號自小客車，由
    前開地點出發準備返家，於同日時五十分許，行經臺中縣大里市○○路「金別高
    枝十一分十六低七」臺電電線杆附近時，理應注意車輛行駛時之車前狀況，並隨
    時採取必要之安全措施，而依當時情形，又無不能注意之情事，竟疏於注意，貿
    然行駛。適同一時、地，有行人于鎮豪行走於前方路旁，甲○○因車速過快，貿
    然前行，未注意車前狀況，撞及行人于鎮豪，使于鎮豪倒地，受有頭部外傷、胸
    腹部挫傷及撕裂傷、右前臂撕裂傷併組織缺損、左股骨遠端骨折等傷害。因認被
    告甲○○涉有刑法第二百八十四條第一項前段之過失傷害罪嫌等語。
二、按告訴乃論之罪，告訴人於第一審辯論終結前，得撤回其告訴；又告訴經撤回者
    ，應諭知不受理之判決，刑事訴訟法第二百三十八條第一項、第三百零三條第三
    款，分別定有明文。本件被告甲○○經檢察官依刑法第二百八十四條第一項前段
    之過失傷害罪提起公訴，依刑法第二百八十七條前段之規定，須告訴乃論。茲據
    告訴人乙○○具狀撤回其告訴（聲請撤回告訴狀中聲請人欄中雖僅列被害人于鎮
    豪為聲請人，然告訴人乙○○亦於撤回狀中簽名，且撤回狀後附之臺中縣霧峰鄉
    調解委員會調解書亦有告訴人乙○○之簽名，應可認該撤回狀確為告訴人乙○○
    所為撤回告訴之意思表示），有撤回告訴狀附卷可稽，揆諸首開說明，爰諭知不
    受理之判決。
據上論斷，應依刑事訴訟法第二百七十三條之一第一項、第二百九十九條第一項前段
、第三百零三條第三款，刑法第一百八十五條之三、第一百八十五條之四、第五十一
條第五款、第七十四條第一款、第九十三條第一項，判決如主文。
本案經檢察官丙○○到庭執行職務。
中      華      民      國      九十四      年      六    月    十七    日
                              臺灣臺中地方法院交通法庭
                                  法  官  張清洲
右正本證明與原本無異。
如不服本判決，應於送達後十日內向本院提出上訴狀（須附繕本），上訴於臺灣高等
法院臺中分院。
                                   書記官
中      華      民      國      九十四      年      六    月    十七    日
附錄論罪科刑法條
刑法第一百八十五條之三
服用毒品、麻醉藥品、酒類或其他相類之物，不能安全駕駛動力交通工具而駕駛者，
處一年以下有期徒刑、拘役或三萬元以下罰金。
刑法第一百八十五條之四：
駕駛動力交通工具肇事，致人死傷而逃逸者，處六月以上五年以下有期徒刑。
